臺灣高雄地方法院刑事判決　　　　　　　99年度易字第2237號
公　訴　人　臺灣高雄地方法院檢察署檢察官
被　　　告　張熙明
選任辯護人　鄭旭廷律師
上列被告因傷害案件，經檢察官提起公訴（99年度偵字第20214
號），本院判決如下：
    主  文
張熙明犯傷害罪，處拘役伍拾伍日，如易科罰金，以新臺幣壹仟
元折算壹日。
    事  實
一、張熙明與鄭秀瓊係鄰居，張熙明之父母與鄭秀瓊於民國99年
    5 月8 日晚上9 時許，因鄭秀瓊所飼養小狗至其住處前便溺
    乙事，雙方發生爭執口角，張熙明認其父母受到委屈，於同
    日晚上9 時45分許，至高雄市○○路7 號前鄭秀瓊住處按電
    鈴，與出來應門之鄭秀瓊理論，鄭秀瓊遂徒手推擠張熙明並
    以「You get out 」等語驅趕張熙明，張熙明因而心生不滿
    ，在鄭秀瓊住處車庫前人行道上，以右手掌摑鄭秀瓊左臉一
    下，致鄭秀瓊受有左眼眶部挫傷、左頰挫傷、左耳及左下頜
    部挫傷等傷害，嗣經鄭秀瓊報警處理後，查獲上情。
二、案經鄭秀瓊訴由高雄市政府警察局楠梓分局報請臺灣高雄地
    方法院檢察署檢察官偵查起訴。
    理  由
甲、證據能力部分：
一、被告以外之人於偵查中向檢察官所為之陳述，除顯有不可信
    之情況者外，得為證據，刑事訴訟法第159 條之1 第2 項定
    有明文。經查，證人曾莉婷於偵查中向檢察官所為之陳述，
    業經具結，而現階段刑事訴訟法規定檢察官代表國家偵查犯
    罪、實施公訴，依法其有訊問證人之權，證人且須具結，而
    實務運作時，檢察官偵查中向證人所取得之陳述，原則上均
    能遵守法律規定，不致違法取供，其可信度極高，且自筆錄
    內容觀之，並無不正取供之情事，而無顯不可信之情況，自
    有證據能力。
二、按證人依法應具結而未具結者，其證言不得作為證據，刑事
    訴訟法第158 條之3 定有明文。本件鄭秀瓊於偵查中到庭所
    為供述，係就其所見所聞而為陳述，性質上屬證人身份，依
    刑事訴訟法第186 條第1 項前段規定，應命具結，然鄭秀瓊
    於偵查中所為證述，檢察官並未命其具結，是其偵查中之證
    言，不得作為證據。
三、被告以外之人於審判外之言詞或書面陳述，除法律有規定者
    外，不得作為證據；被告以外之人於檢察事務官、司法  警
    察官或司法警察調查中所為之陳述，與審判中不符時，其先
    前之陳述具有較可信之特別情況，且為證明犯罪事實存否所
    必要者，得為證據；刑事訴訟法第159 條第1 項、第159 條
    之2分別定有明文。是被告以外之人於司法警察（官）調查
    中所為之陳述，依刑事訴訟法第159 條第1 項規定，係屬傳
    聞證據，如與審判中相符時，因該陳述並不符合刑事訴訟法
    第159 條之2 有關傳聞例外之規定，故不得作為認定本案犯
    罪事實有無之證據，此時，當以其於審判中之陳述作為證據
    。至於所謂「前後陳述不符」之要件，應就前後階段之陳述
    進行整體判斷，以決定其間是否具有實質性差異。查證人鄭
    秀瓊於警詢中之陳述，為被告以外之人之審判外陳述，而其
    就本件案發經過等情節，整體而言，與本院中證述情節相符
    ，且其於本院審理時經檢察官、被告辯護人詰問暨本院訊問
    後，反而就經過情節，較警詢更為詳細具體證述，是其警詢
    證述既屬被告以外之人審判外之陳述，為傳聞證據，且不符
    合同法第159 條之2 有關「與審判中不符」及「先前陳述較
    可信」之要件，非屬該條所規定之例外得為證據之情形，應
    認其於警詢時所為證述無證據能力，而以其在審判中之證述
    作為證據。
乙、實體部分：
一、訊據被告張熙明( 下稱被告) 固坦承於上述時地與鄭秀瓊發
    生推擠爭執，惟矢口否認有傷害犯行，辯稱：當時是鄭秀瓊
    推我，我被他們家狗鍊絆倒，我當時快要跌倒伸出右手扶住
    鄭秀瓊左肩，我並沒有毆打鄭秀瓊云云。
二、經查：
（一）證人即被害人鄭秀瓊於本院審理證稱：在99年5 月8 日21
      時，被告之父說我家的狗在他家的車庫尿尿，要我保證，
      以後我家的狗狗不可再到他家的車庫尿尿，被告之母就說
      小狗來他家就打，我很生氣說妳打我家的狗，我就告妳，
      我就回到屋內，後來被告就來我家按電鈴，我一出來並說
      妳走開( 英文) ，她就打我的左臉頰，被告以右手打我的
      左臉頰，被告打我的力道很大，我的臉當時有紅腫，有破
      皮，只有左臉部受傷，其他部分沒有受傷等語( 本院卷第
      20 頁 、第21頁、第24頁、第25頁) ，其中被告以右手掌
      摑鄭秀瓊左臉乙情，並有證人即鄭秀瓊女兒曾莉婷於偵訊
      及本院審理時證述：被告有於99年5 月8 日晚上9 時45分
      ，在卓越路7 號前，毆打鄭秀瓊，被告用右手打鄭秀瓊的
      左臉一下，一開始是被告按我們家電鈴，我母親說她會解
      決，叫我不要出來，當時我站在黑色大門邊的屋內，跟我
      母親及被告的位置大約法庭上證人臺到法官臺的距離，當
      時大門是打開的，我母親會走到車庫前是我們要請被告他
      們離開，我母親被打的時候所站的位置是在我家車庫前等
      語( 偵卷第36頁) ，而鄭秀瓊嗣於同日晚上10時57分至國
      軍左營總醫院就診，經診斷受有左眼眶及左頰挫傷，左耳
      及左下頜部挫傷之傷害，有國軍左營總醫院驗傷單( 偵卷
      第6頁)及本院函調之國軍左營總醫院鄭秀瓊門診病歷資料
       ( 本 院卷第77頁、第78頁) 在卷可憑，足認被告確有以
      右手掌摑鄭秀瓊左臉，致其受有左眼眶及左頰挫傷，左耳
      及左下頜部挫傷之傷害之事實。
（二）鄭秀瓊本院審理時證稱：伊被打後很生氣，就拿手機報警
      ，伊是在門外人行道上打電話報警等語（本院卷第21 頁
      ），而被告所提供之被告住宅監視錄影畫面照片，確有鄭
      秀瓊在被告住處門外之人行道上撥打手機之身影，且該照
      片顯示時間為99年5 月8 日晚上9 時50分18秒及50分28秒
       (偵卷第24頁、第25頁) ，足認鄭秀瓊在被告住處外人行
      道上撥打手機報警之時間約在晚上9 時50分左右。又鄭秀
      瓊於本院審理時復證稱：報警後，員警來時說如果我要提
      告的話，就到警察局做筆錄等語( 本院卷第25頁) ，此部
      分與證人即據報前往處理之員警楊欣源本院審理時證稱：
      我到場的時候沒有看到她們在打架，那時候雙方就是她一
      句、我一句，雙方都有受傷，我沒有聽的很清楚，因此我
      告知她們權益，到底有沒有受傷，我不太確定，僅是到場
      後，我有告知她們權益，就是看要到派出所製作筆錄，還
      是先到醫院去驗傷，如果有受傷要提告的話，可以先到醫
      院開設診斷證明，再到派出所製作筆錄，以維護相關權益
      等語( 本院卷第131 頁至第134 頁) 相符，堪認員警確有
      到現場向鄭秀瓊告知若要提告可至警局製作筆錄等情。再
      鄭秀瓊本院審理證稱：到場員警說要提告的話，可以到警
      察局做筆錄，我就回家整理一下，就開車於10時20分或40
      分到楠梓派出所，警察說如果確定要提告的話，叫我先去
      驗傷，我認為驗傷要到市立醫院比較公正，所以我就到國
      軍左營總醫院去驗傷，我驗完傷於同日晚上11點或12點左
      右再到派出所製作筆錄等語( 本院卷第25頁) ，此部分有
      國軍左營醫院病歷資料顯示鄭秀瓊於當日晚上10時57分到
      院就診資料( 本院卷第77頁反面) 及鄭秀瓊在楠梓派出所
      警詢筆錄上接受詢問的時間為99年5 月9 日凌晨0 時25
      分之記載，暨鄭秀瓊警詢時當場提供之診斷證明書1 份(
      偵卷第4 頁至第6 頁) 在卷可佐，倘若被告確無於99年5
      月8 日晚上9 時45分掌摑鄭秀瓊左臉之事實，何以鄭秀瓊
      會於同日晚上9 時50分在被告住處外人行道打手機報警，
      等候員警到場告知其相關權利事項，並於同日晚上10時20
      或40分許至楠梓派出所詢問要如何提告，於同日晚上10
      時57分至國軍左營醫院就診並申請驗傷證明，於同日凌晨
      11時至12時左右到楠梓派出所報案，並於翌日凌晨0時25
      分製作警詢筆錄之行為，從鄭秀瓊及其女兒證稱鄭秀瓊於
      99年5 月8 日晚上9 時45分遭被告掌摑左臉後，鄭秀瓊即
      緊接密集採取一連串打手機報警，至警局報案，到醫院驗
      傷乃至製作警詢筆錄之事實觀之，益可證明被告確有於該
      日晚上9 時45分掌摑鄭秀瓊左臉之事實。
（三）至被告辯稱鄭秀瓊當時臉上沒有受傷之痕跡，且其打手機
      還靠著左臉聽講，是其當時左臉並沒有受傷，縱其嗣後驗
      傷左臉有受傷，也與我沒有關係云云，並提出鄭秀瓊案發
      後以左手聽講手機之錄影畫面1 張( 偵卷第24頁) ，及聲
      請傳喚到場處理警員楊欣源到庭作證，惟警員楊欣源於本
      院審理時證稱當時燈光微暗，不是很亮，因為是晚上，我
      也不大確定鄭秀瓊臉上有無受傷，如果是內傷或紅腫方面
      ，我就看不出來等語( 本院卷第128 頁、第133 頁) ，而
      觀諸卷附國軍左營醫院鄭秀瓊病歷資料中所附鄭秀瓊99年
      5 月8 日就診傷勢照片( 本院卷第77頁至第79頁) ，鄭秀
      瓊左臉確有呈現些微淡紫色之挫傷，是警員證稱其當時燈
      光微暗，如果是紅腫方面傷勢，其就看不出來等語，應堪
      採信。是警員楊欣源所證，並不足以證明其到場時，鄭秀
      瓊左臉沒有受傷。又鄭秀瓊左臉僅係輕微挫傷而已，是縱
      其嗣後打手機報警以靠近左臉頰聽講，仍不足以證明當時
      鄭秀瓊左臉頰未受有挫傷之事實，是被告以上所辯，顯係
      卸責之詞，不足採信。
（四）又被告辯稱：我被他們家狗鍊絆倒，我當時快要跌倒伸出
      右手扶住鄭秀瓊左肩，且當時鄭秀瓊的女兒不在現場，其
      如何能證述有看見我打被告云云，並聲請傳喚證人即被告
      之父張淇澤及證人即被告妹妹之同學劉保成到庭作證。惟
      證人劉保成於本院審理時證稱：伊當時在被告住處客廳內
      ，沒有出去外面，被告住處客廳內有一台電視可以看到監
      視畫面，我在監視畫面中沒有看到被告絆倒的情形，我只
      看到被告一直往後退，沒有看到被告扶住鄭秀瓊左肩之情
      形等語( 本院卷第63頁、第64頁) ，是證人劉保成既然未
      曾看到被告快要跌倒伸右手扶住鄭秀瓊左肩的畫面，是其
      所證自不足以證明被告所辯為真。至證人即被告父親張淇
      澤於本院審理時證稱：當時現場只有我、我女兒( 即被告
      ) 、我太太及告訴人，當時告訴人有叫他女兒不要出來，
      所以我沒有看到她女兒等語( 本院卷第56頁、第57頁) ，
      惟證人張淇澤於本院審理時亦證稱：我只能看到告訴人家
      外面的情況，告訴人家裡面的狀況我不知道等語( 本院卷
      第57頁) ，而鄭秀瓊的女兒曾莉婷係在其住處大門屋內觀
      看外面情形，已如前述，是曾莉婷既係站立在鄭秀瓊家大
      門裡面，而證人張淇澤當時因鄭秀瓊與被告即其女兒起爭
      執，因而未注意到曾莉係站立於鄭秀瓊住處大門內探頭觀
      看外面情形，亦與常情無違，是證人張淇澤證雖稱伊在現
      場沒有看到鄭秀瓊之女兒身影，然此應係證人張淇澤僅注
      意到其女兒與鄭秀瓊爭吵情形，因而無暇注意到鄭秀瓊女
      兒在其住處大門內探頭觀看外面情形所致，其所證並不足
      證明鄭秀瓊女兒沒有在場目賭事情經過情形。至證張淇澤
      於本院審理時證稱有看到被告被狗鍊絆到，因而伸手扶住
      鄭秀瓊肩膀等語( 本院卷第53頁) ，然縱此情為真，與被
      告以右手打鄭秀瓊左臉乙事，並無事理上無法共存之矛盾
      互斥關係，實不足證明被告即無出手掌摑鄭秀瓊左臉之事
      實，更何況本院審理時，被告辯護人問證人張淇澤有無看
      到被告以右手打鄭秀瓊左臉時，證人張淇澤竟證稱「我沒
      有看」等語( 本院卷第54頁) ，然證人張淇澤既在現場，
      且有看到被告被狗鍊絆到，快跌倒時有伸手拉鄭秀瓊左肩
      一下，如果被告在現場確實沒有以右手掌摑鄭秀瓊左臉之
      事實，何不於本院審理時直接證稱被告沒有出手掌摑鄭秀
      瓊，為何要證稱「我沒有看」此等含糊說法，如此益徵證
      人張淇澤證詞有所保留，並有迴護其女兒之嫌，其證述內
      容，實不足採信。
三、綜上各情，本件被告以右手掌摑鄭秀瓊左臉，致其受有左眼
    眶部挫傷、左頰挫傷、左耳及左下頜部挫傷等傷害之事實，
    已臻明確，被告所辯，並不足取，均如前述，是本件事證明
    確，自應依法論科。
四、核被告所為，係犯刑法第277 條第1 項之傷害罪。爰審酌被
    告與鄭秀瓊係鄰居，雖因鄭秀瓊所飼養小狗至其住處前便溺
    乙事，前往與鄭秀瓊理論，然以被告受大學教育，且現在職
    業為工程師，有其警詢受詢問欄基本資料在卷可憑，從其社
    經地位，理應思及和平理性之方法解決紛爭，竟以右手掌摑
    鄭秀瓊左臉一下，致鄭秀瓊受有左眼眶部挫傷、左頰挫傷、
    左耳及左下頜部挫傷之傷害，實有不該，惟念及其因鄭秀瓊
    所飼養小狗至其住處門前便溺，而被告之父母與鄭秀瓊發生
    爭執口角，被告認其父母受委屈，且前往找鄭秀瓊理論時，
    遭鄭秀瓊徒手推擠並以「You get out 」等語出言驅趕，因
    一時氣憤衝動，出手傷人，並斟酌被告無刑事犯罪前科，有
    臺灣高等法院被告前案紀錄表在卷可憑，堪認其素行良好，
    僅一時失慮，致羅刑典，及被害人所受傷勢非重暨其犯後態
    度等一切具體情狀，量處拘役55日，如易科罰金，以新臺幣
    1,000 元折算1 日。
據上論斷，應依刑事訴訟法第299 條第1 項前段，刑法第277 條
第1 項、第41條第1 項前段，刑法施行法第1 條之1 ，判決如主
文。
本案經檢察官曾財和到庭執行職務。
中    華    民    國   100    年    6     月    28    日
                  刑事第八庭    法  官  陳俊宏
以上正本證明與原本無異。
如不服本判決應於收受判決後10日內向本院提出上訴書狀，並應
敘述具體理由。其未敘述上訴理由者，應於上訴期間屆滿後20日
內向本院補提理由書(均須按他造當事人之人數附繕本)「切勿逕
送上級法院」。
中    華    民    國  100     年    6     月    28    日
                                書記官  胡美儀
附錄本件論罪科刑之法條
中華民國刑法第277條第1項
傷害人之身體或健康者，處3 年以下有期徒刑、拘役或1 千元以
下罰金。
刑法施行法第1 條之1：
中華民國94年1 月7 日刑法修正施行後，刑法分則編所定罰金之
貨幣單位為新臺幣。
94年1 月7 日刑法修正時，刑法分則編未修正之條文定有罰金者
，自94年1 月7 日刑法修正施行後，就其所定數額提高為30倍。
但72年6 月26日至94年1 月7 日新增或修正之條文，就其所定數
額提高為3 倍。